ACORDAO-COMPLETO-2345920

ACÓRDÃO 1320/2019 ATA 5/2019 - SEGUNDA CÂMARA

VISTO, relatado e discutido este processo de tomada de contas especial instaurada pela Empresa Brasileira de Correios e Telégrafos (ECT) contra Jonas Duarte Gomes por subtração de valores financeiros enquanto gerente de agência de Correios Banco Postal em Jataúba/PE.
ACORDAM os ministros do Tribunal de Contas da União, reunidos em sessão da 2ª Câmara, ante as razões expostas pela relatora, e com fundamento nos arts. 1º, inciso I, 16, inciso III, alínea “d”, da Lei 8.443/1992 c/c os arts. 19, 23, inciso III, e 57 da mesma lei e nos arts. 1º, inciso I, 209, inciso IV, 210 e 214, inciso III, do Regimento Interno, em: 
9.1. julgar irregulares as contas de Jonas Duarte Gomes e condená-lo ao recolhimento aos cofres da ECT da quantia de R$ 99.861,42 (noventa e nove mil, oitocentos e sessenta e um reais e quarenta e dois centavos) , atualizada monetariamente e acrescida de juros de mora calculados a partir de 17/12/2014;
9.2. aplicar ao responsável multa no valor de R$ 12.000,00 (doze mil reais) , a ser recolhida aos cofres do Tesouro Nacional, com incidência de encargos legais calculados da data deste acórdão até a data do pagamento, se este for efetuado após o vencimento do prazo a seguir estipulado;
9.3. fixar prazo de 15 (quinze) dias, a contar da notificação, para comprovação, perante o Tribunal, do recolhimento das dívidas acima imputadas;
9.4. autorizar a cobrança judicial das dívidas, caso não atendida a notificação;
9.5. autorizar o pagamento das dívidas em até 36 (trinta e seis) parcelas mensais consecutivas, caso venha a ser solicitado pelo responsável antes do envio do processo para cobrança judicial;
9.6. fixar o vencimento da primeira parcela em 15 (quinze) dias, a contar do recebimento da notificação, e o das demais a cada 30 (trinta) dias, com incidência de encargos legais sobre o valor de cada parcela; 
9.7. alertar ao responsável que a inadimplência de qualquer parcela acarretará vencimento antecipado do saldo devedor; e
9.8. dar ciência deste acórdão ao procurador-chefe da Procuradoria da República em Pernambuco, com fundamento no art. 16, § 3º, da Lei 8.443/1992.

Tomada de contas especial instaurada pela Empresa Brasileira de Correios e Telégrafos, em face da subtração de valores financeiros por ex- gerente de agência de Correios Banco Postal em Jataúba/PE.

Segunda Câmara

Empresa Brasileira de Correios e Telégrafos - ECT.

3. Interessados/Responsáveis:
3.1. Interessados: Empresa Brasileira de Correios e Telégrafos - ECT (CNPJ 34.028.316/0001-03) e Ministério da Ciência, Tecnologia, Inovações e Comunicações (CNPJ 01.263.896/0001-64).
3.2. Responsável: Jonas Duarte Gomes (CPF XXX.649.654-XX).

13.1. Ministros presentes: Augusto Nardes (na Presidência), Raimundo Carreiro e Ana Arraes (Relatora).
13.2. Ministro-Substituto convocado: Marcos Bemquerer Costa.
13.3. Ministro-Substituto presente: André Luís de Carvalho.

ANA ARRAES

Adoto como relatório a instrução aprovada de maneira uniforme no âmbito da Secretaria de Controle Externo de Tomada de Contas Especial (Secex-TCE) , inserta à peça 11, cujo encaminhamento contou com a anuência do Ministério Público junto ao TCU (MPTCU) , na pessoa do subprocurador-geral Lucas Rocha Furtado (peça 14) :
“INTRODUÇÃO
1. 	Cuidam os autos de tomada de contas especial instaurada pela Empresa Brasileira de Correios e Telégrafos (ECT) , em razão do prejuízo causado pelo Sr. Jonas Duarte Gomes, quando no exercício do cargo de Gerente de Agência de Correios e Banco Postal de Jataúba/PE, conforme apurado no Processo de Apuração Direta n° 53132.000143/2015-77, cujo Parecer encontra-se à peça 2, p. 18-20.
HISTÓRICO 
2. 	Objetivando apurar irregularidades financeiras na Agência de Correios de Jataúba/PE, comunicadas pelo próprio Gerente da Unidade, Sr. Jonas Duarte Gomes, foram designados dois colaboradores para proceder com as diligências necessárias relativas aos fatos denunciados, tendo sido colhido Termo de Informação do Gerente da Unidade (peça 2, p. 39-41) , como também constatada que a diferença de numerário no Caixa Retaguarda, no valor de R$ 99.861,42, era de responsabilidade exclusiva do Sr. Jonas Duarte Gomes, matrícula 8.507.942-1, quando respondia pela Gerência da Unidade no período de 7/4/2014 a 1/6/2015.
3. 	Sobre o apurado, em declaração reduzida a Termo, em 22/1/2015, o Sr. Jonas Duarte Gomes, informou, em esforço de síntese, o seguinte (peça 2, p. 39-41) :
 a) Informou que foi assaltado em 16/4/2014 e sofreu grandes prejuízos financeiros;
 b) Para cobrir o prejuízo do assalto e assim cumprir com seus compromissos, realizou empréstimo de R$ 55.000,00 junto a agiotas;
 c) Não conseguindo pagar aos agiotas, sua dívida atingiu o patamar de R$ 115.000,00;
 d) Em virtude de sofrer ameaças dos agiotas, fez retirada do valor da agência dos correios de Jataúba, na intenção de repor os valores retirados;
 e) Ao perceber que não conseguiria repor os valores subtraídos, relatou o ocorrido ao seu coordenador de atendimento, assumindo a responsabilidade pelos fatos ocorridos;
 f) No dia seguinte, foi realizada auditoria que apurou a quantia a menor de R$ 99.861,42 no saldo do caixa de retaguarda, ocasião em que fora afastado da função no dia 17/12/2014.
4. 	Diante do fato constatado, em 27/1/2015, o Gerente da REVEN 003-Caruaru/PE, Sr. Aguinaldo Firmino de Andrade, abriu o processo de Apuração Direta - SID n° 32.00014.15, objetivando dar ao acusado a oportunidade de apresentar suas razões de defesa (peça 2, p. 43) .
5. 	Em 20/02/2015, foi emitido o Parecer e Conclusão do Apurador Direto, concluindo-se pela responsabilização do então empregado, Sr. Jonas Duarte Gomes, restando consignado no citado parecer que (peça 2, p. 18-20) :
Por todo o exposto, conclui-se que, além da responsabilidade administrativa também é cabível responsabilidade civil, no que diz respeito ao montante de numerário envolvido, devendo o empregado Jonas Duarte Gomes, mat. 8.507.942-1, restituir aos cofres da ECT o valor de R$ 99.861,42 (noventa e nove mil, oitocentos e sessenta e um reais e quarenta e dois centavos) , mais correções.
6. 	Desse modo, findado o processo investigatório e apurado o efetivo valor do dano causado; esgotado o prazo estabelecido nas notificações enviadas ao responsável, sem haver o devido saneamento das irregularidades apontadas (peça 2, p. 21-31) foi emitida a Portaria de Responsabilidade PRT/PE/GEREC-62/2015, de 21/09/2015, com vigência a partir de 21/09/2015 (peça 2, p. 139) , responsabilizando pecuniariamente o empregado, à época, Sr. Jonas Duarte Gomes.
7. 	O supracitado responsável foi dispensado, a partir de 1/6/2015, por justa causa e não compareceu à Superintendência Regional do Trabalho e Emprego no Estado do Pernambuco para o ato de homologação do Termo de Rescisão do Contrato de Trabalho (peça 2, p. 141-142) .
8. 	O responsável foi notificado para apresentar defesa 23/2/2015, conforme documento de peça 2, p. 22, sobre o que apresentou a defesa de peça 2, p. 122.
8.1. Analisadas suas justificativas, estas não foram acolhidas, conforme relatório do apurador direto de peça 2, p. 18-20.
9. 	Isso posto, foi instaurada TCE, cujo relatório consta da peça 2, p. 152-162, imputando-se débito ao responsável, no valor de R$ 99.861,42, na data original de 17/12/2014.
10. 	O motivo para a instauração da presente Tomada de Contas Especial foi a responsabilização pecuniária imputada ao empregado, à época, Sr. Jonas Duarte Gomes, matrícula 8.507.942-1, em razão do dano causado aos Correios, no valor original de R$ 99.861 ,42, concernente à falta de numerário no cofre da Agência de Correios de Jataúba/PE, fato que se encontra demonstrado no Termo de Conferência de Caixa (peça 2, p. 45) ; Demonstrativo Financeiro do Caixa e Agência (peça 2, p. 40-53) ; Estoque de Produtos (peça 2, p. 54-60) ; Resumo de Contas do Banco Postal (peça 2, p. 68-69) , Parecer e Conclusão do Apurador Direto (peça 2, p. 18-20) , bem como outros comprovantes listados à peça 2, p. 154-155.
11. 	Na primeira intervenção desta Unidade Técnica, instrução inicial de peça 5, foi proposto, com anuência do Secretário, a citação do Sr. Jonas Duarte Gomes por apropriar-se de recursos do Caixa Retaguarda da Agência de Correios e Banco Postal de Jataúba/PE, no valor de R$ 99.861,42, conforme o seguinte:
Irregularidade: falta de numerário, no valor de R$ 99.861,42, relativo a diferença a menor de numerário no Caixa Retaguarda da Agência de Correios e Banco Postal de Jataúba/PE, detectada em 17/12/2014.
Conduta: apropriar-se de recursos do Caixa Retaguarda da Agência de Correios e Banco Postal de Jataúba/PE, bem como não cumprimento dos deveres funcionais.
Dispositivos violados: Manual de Pessoal da ECT (Manpes) , módulo 46, item 2.1, alíneas ‘r’ e ‘s’, 3.1, alínea ‘q’ e item 5.6.
Débito:
	VALOR ORIGINAL (R$) 
	DATA DA OCORRÊNCIA

	99.861,42
	17/12/2014

12. 	Regularmente citado por meio do Ofício 1294/2018 (peça 9) e AR de peça 10, transcorrido o prazo regimental o Sr. Jonas Duarte Gomes não apresentou defesa, devendo ser considerado revel, nos termos do art. 12, §3º, da Lei 8.443/1992. Segue abaixo tabela que demonstra os contornos das notificações enviadas à responsável:
	Ofício
	Data do ofício
	Data de Recebimento do Ofício
	Nome do Recebedor do Ofício
	Observação
	Fim do Prazo para defesa

	1294/2018-TCU/SECEX-TCE (peça 9) 
	21/8/2018
	11/9/2018 (vide AR de peça 10) 
	Ana Paula José dos Santos
	Ofício recebido no endereço do responsável, conforme pesquisa de endereço no Sistema da Receita Federal (peça 8) .
	27/9/2018

EXAME TÉCNICO
Da validade das notificações
13. 	Concernente à revelia do responsável, preliminarmente, cumpre tecer breves considerações sobre a forma como são realizadas as comunicações processuais no TCU. A esse respeito, destacam-se o art. 179, do Regimento Interno do TCU (Resolução 155, de 4/12/2002) e o art. 4º, inciso III, § 1º, da Resolução TCU 170, de 30 de junho de 2004, in verbis:
Art. 179. A citação, a audiência ou a notificação, bem como a comunicação de diligência, farse-ão:
I - mediante ciência da parte, efetivada por servidor designado, por meio eletrônico, fac-símile, telegrama ou qualquer outra forma, desde que fique confirmada inequivocamente a entrega da comunicação ao destinatário;
II - mediante carta registrada, com aviso de recebimento que comprove a entrega no endereço do destinatário;
III - por edital publicado no Diário Oficial da União, quando o seu destinatário não for localizado
 (...) 
Art. 3º As comunicações serão dirigidas ao responsável, ou ao interessado, ou ao dirigente de órgão ou entidade, ou ao representante legal ou ao procurador constituído nos autos, com poderes expressos no mandato para esse fim, por meio de:
I - correio eletrônico, fac-símile ou telegrama;
II - servidor designado;
III - carta registrada, com aviso de recebimento;
IV - edital publicado no Diário Oficial da União, quando o seu destinatário não for localizado, nas hipóteses em que seja necessário o exercício de defesa’.
Art. 4º. Consideram-se entregues as comunicações:
I - efetivadas conforme disposto nos incisos I e II do artigo anterior, mediante confirmação da ciência do destinatário;
II - realizadas na forma prevista no inciso III do artigo anterior, com o retorno do aviso de recebimento, entregue comprovadamente no endereço do destinatário;
III - na data de publicação do edital no Diário Oficial da União, quando realizadas na forma prevista no inciso IV do artigo anterior.
§ 1º O endereço do destinatário deverá ser previamente confirmado mediante consulta aos sistemas disponíveis ao Tribunal ou a outros meios de informação, a qual deverá ser juntada ao respectivo processo.
 (...) 
14. 	Bem se vê, portanto, que a validade da citação via postal não depende de que o aviso de recebimento seja assinado pelo próprio destinatário da comunicação, o que dispensa, no caso em tela, a entrega do AR em ‘mãos próprias’. A exigência da norma é no sentido de o Tribunal verificar se a correspondência foi entregue no endereço correto, residindo aqui a necessidade de certeza inequívoca. 
15. 	Não é outra a orientação da jurisprudência do TCU, conforme se verifica dos julgados a seguir transcritos:
São válidas as comunicações processuais entregues, mediante carta registrada, no endereço correto do responsável, não havendo necessidade de que o recebimento seja feito por ele próprio (Acórdão 3648/2013-TCU-Segunda Câmara, Relator Ministro JOSÉ JORGE) ;
É prescindível a entrega pessoal das comunicações pelo TCU, razão pela qual não há necessidade de que o aviso de recebimento seja assinado pelo próprio destinatário. Entregandose a correspondência no endereço correto do destinatário, presume-se o recebimento da citação. (Acórdão 1019/2008-TCU-Plenário, Relator Ministro BENJAMIN ZYMLER) ;
As comunicações do TCU, inclusive as citações, deverão ser realizadas mediante Aviso de Recebimento - AR, via Empresa Brasileira de Correios e Telégrafos, bastando para sua validade que se demonstre que a correspondência foi entregue no endereço correto. (Acórdão 1526/2007-TCU-Plenário, Relator Ministro AROLDO CEDRAZ) .
16. 	A validade do critério de comunicação processual do TCU foi referendada pelo Supremo Tribunal Federal, nos termos do julgamento do MS-AgR 25.816/DF, por meio do qual se afirmou a desnecessidade da ciência pessoal do interessado, entendendo-se suficiente a comprovação da entrega do ‘AR’ no endereço do destinatário:
EMENTA: AGRAVO REGIMENTAL. MANDADO DE SEGURANÇA. DESNECESSIDADE DE INTIMAÇÃO PESSOAL DAS DECISÕES DO TRIBUNAL DE CONTAS DA UNIÃO. ART. 179 DO REGIMENTO INTERNO DO TCU. INTIMAÇÃO DO ATO IMPUGNADO POR CARTA REGISTRADA, INICIADO O PRAZO DO ART. 18 DA LEI nº 1.533/51 DA DATA CONSTANTE DO AVISO DE RECEBIMENTO. DECADÊNCIA RECONHECIDA. AGRAVO IMPROVIDO.
O envio de carta registrada com aviso de recebimento está expressamente enumerado entre os meios de comunicação de que dispõe o Tribunal de Contas da União para proceder às suas intimações.
O inciso II do art. 179 do Regimento Interno do TCU é claro ao exigir apenas a comprovação da entrega no endereço do destinatário, bastando o aviso de recebimento simples.
17. 	No caso vertente, a citação do responsável se deu em endereço do Sistema da Receita Federal (item 12) , sendo que a entrega dos ofícios nesses endereços ficou comprovada.
18. 	Nos processos do TCU, a revelia não leva à presunção de que seriam verdadeiras todas as imputações levantadas contra os responsáveis, diferentemente do que ocorre no processo civil, em que a revelia do réu opera a presunção da verdade dos fatos narrados pelo autor. Dessa forma, a avaliação da responsabilidade do agente não pode prescindir da prova existente no processo ou para ele carreada. 
19. 	Ao não apresentar sua defesa, o responsável deixou de produzir prova da regular aplicação dos recursos sob sua responsabilidade, em afronta às normas que impõem aos gestores públicos a obrigação legal de, sempre que demandados pelos órgãos de controle, apresentar os documentos que demonstrem a correta utilização das verbas públicas, a exemplo do contido no art. 93 do Decreto-Lei 200/67: ‘Quem quer que utilize dinheiros públicos terá de justificar seu bom e regular emprego na conformidade das leis, regulamentos e normas emanadas das autoridades administrativas competentes.’ 
20. 	Mesmo as alegações de defesa não sendo apresentadas, considerando o princípio da verdade real que rege esta Corte, procurou-se buscar, em manifestações dos responsáveis na fase interna desta Tomada de Contas Especial, se havia algum argumento que pudesse ser aproveitado a seu favor.
20.1. 	Sobre isso, consta defesa do responsável apresentada na fase interna da TCE de peça 2, p. 122-123.
20.2. 	Entretanto, na mencionada defesa não consta contestação do responsável sobre o débito imputado, apenas se limita a descrever os fatos e solicitar parcelamento da dívida junto aos correios e a manutenção do seu emprego.
20.3. 	Conforme já exposto na instrução inicial, verificou-se que o empregado à época, Sr. Jonas Duarte Gomes, matrícula 8.507.942-1, Agente de Correios - Atendente Comercial, Chefe da Unidade, assumiu a responsabilidade pela falta de controle dos documentos financeiros da Agência e desfalque de numerários, infringindo as normas internas, demonstrando falta de zelo para o patrimônio da Empresa e o dinheiro público, bem como descumpriu as atribuições inerentes ao cargo de confiança que ocupava nos Correios, como gestor e responsável pela Agência de Correios de Jataúba/PE, sendo, portanto a pessoa responsável pela falta de numerário que originou o dano no valor original de R$ 99.861,42, apurado nesta Tomada de Contas Especial.
20.4. 	Importa destacar que o responsável admitiu o cometimento da irregularidade ao confessar que se apropriou indevidamente de numerário pertencente a ECT que estava sob sua guarda, conforme relatado no Termo de Informação de peça 2, p. 33-35, não restando dúvidas, portanto, quanto ao ilícito cometido. O responsável, assim, violou os deveres funcionais estabelecidos nos Manual de Pessoal, módulo 46, itens 2.1, alíneas ‘r’ e ‘s’, 3.1, alínea ‘q’ e 5.6 (peça 4) .
21. 	Vale ressaltar que a pretensão punitiva do TCU, conforme Acórdão 1441/2016-TCU-Plenário, que uniformizou a jurisprudência acerca dessa questão, subordina-se ao prazo geral de prescrição indicado no art. 205 do Código Civil, que é de 10 anos, contado da data de ocorrência da irregularidade sancionada, nos termos do art. 189 do Código Civil, sendo este prazo interrompido pelo ato que ordenar a citação, a audiência ou a oitiva do responsável. No caso em exame, não ocorreu a prescrição, uma vez que o fato ocorreu em 17/12/2014 e o ato de ordenação da citação ocorreu em 11/12/2018.
22. 	Em se tratando de processo em que a parte interessada não se manifestou acerca das irregularidades imputadas, não há elementos para que se possa efetivamente aferir e reconhecer a ocorrência de boa-fé na conduta do responsável, podendo este Tribunal, desde logo, proferir o julgamento de mérito pela irregularidade das contas, conforme nos termos dos §§ 2º e 6º do art. 202 do Regimento Interno do TCU. (Acórdão 2064/2011-TCU-Primeira Câmara (relator: Ubiratan Aguiar) , 6.182/2011-TCU-1a Câmara (relator: Weber de Oliveira) , 4.072/2010-TCU-1a Câmara (Relator: Valmir Campelo) , 1.189/2009-TCU-1a Câmara (Relator: Marcos Bemquerer) , 731/2008-TCU-Plenário (Relator: Aroldo Cedraz) .
23. 	Dessa forma, o responsável deve ser considerado revel, nos termos do art. 12, §3º, da Lei 8.443/1992, devendo as contas serem julgadas irregulares, condenando-o ao pagamento do débito apurado e aplicando-lhe a multa prevista no art. 57 da Lei 8.443/1992.
CONCLUSÃO
24. 	Diante do relatado nos tópicos precedentes, deve ser considerado revel o responsável, Sr. Jonas Duarte Gomes, CPF XXX.649.654-XX, ex-agente de correios da Empresa Brasileira de Correios e Telégrafos (ECT) , quando no exercício do cargo de Gerente de Agência de Correios e Banco Postal de Jataúba/PE, para todos os efeitos, dando-se prosseguimento ao processo, com fulcro no art. 12, § 3º, da Lei n. 8.443/92, devendo as suas contas serem julgadas irregulares, condenando-o ao pagamento do débito apurado e aplicando-lhe a multa prevista no art. 57 da Lei 8.443/1992.
PROPOSTA DE ENCAMINHAMENTO
25. 	Diante do exposto, submetem-se os autos à consideração superior, propondo:
a) considerar revel o responsável, Sr. Jonas Duarte Gomes, CPF XXX.649.654-XX, ex-agente de correios da Empresa Brasileira de Correios e Telégrafos (ECT) , para todos os efeitos, dando-se prosseguimento ao processo, com fulcro no art. 12, § 3º, da Lei n. 8.443/92;
b) julgar irregulares, nos termos dos arts. 1º, inciso I, 16, inciso III, alínea ‘d’, § 2º, da Lei 8.443/92 c/c os arts. 19 e 23, inciso III, da mesma Lei, e com arts. 1º, inciso I, 209, inciso IV, 210 e 214, inciso III, do Regimento Interno/TCU, as contas do responsável, Sr. Jonas Duarte Gomes, CPF XXX.649.654-XX, ex-agente de correios da Empresa Brasileira de Correios e Telégrafos (ECT) , condenando-o ao pagamento da importância a seguir especificada, atualizada monetariamente e acrescida dos juros de mora, calculada a partir da data discriminada até a data do efetiva quitação do débito, fixando-lhes o prazo de quinze dias, para que comprove, perante o Tribunal, o recolhimento da referida quantia aos cofres da ECT, nos termos do art. 23, inciso III, alínea ‘a’, da citada lei;
	VALOR ORIGINAL (R$) 
	DATA DA OCORRÊNCIA

	99.861,42
	17/12/2014

c) aplicar ao responsável, Sr. Jonas Duarte Gomes, CPF XXX.649.654-XX, ex-agente de correios da Empresa Brasileira de Correios e Telégrafos (ECT) , a multa prevista no art. 57 da Lei 8.443/92 c/c o art. 267 do RI/TCU, fixando-lhe o prazo de quinze dias, a contar da notificação, para que comprove, perante o Tribunal (art. 214, III, a, do Regimento Interno do TCU) , o recolhimento da dívida aos cofres do Tesouro Nacional, atualizada monetariamente desde a data do acórdão que vier a ser proferido por este Tribunal até a do efetivo recolhimento, se paga após o vencimento, na forma da legislação em vigor;
d) autorizar, desde logo, a cobrança judicial da dívida, caso não atendidas as notificações, na forma do disposto no art. 28, inciso II, da Lei nº 8.443/92;
e) autorizar também, desde logo, se requerido, com fundamento no art. 28, inciso I, da Lei 8.443, de 1992 c/c o art. 217, §§ 1º e 2º do Regimento Interno, o parcelamento das dívidas em até 36 parcelas, incidindo sobre cada parcela, corrigida monetariamente, os correspondentes acréscimos legais fixando- lhe o prazo de quinze dias, a contar do recebimento da notificação, para comprovar perante o Tribunal o recolhimento da primeira parcela, e de trinta dias, a contar da parcela anterior, para comprovar os recolhimentos das demais parcelas, devendo incidir sobre cada valor mensal, atualizado monetariamente, os juros de mora devidos, no caso do débito, na forma prevista na legislação em vigor, alertando os responsáveis de que a falta de comprovação do recolhimento de qualquer parcela importará o vencimento antecipado do saldo devedor, nos termos do § 2º do art. 217 do Regimento Interno deste Tribunal;
f) enviar cópia do Acórdão a ser prolatado, bem como do Relatório e do Voto que o fundamentarem ao Procuradoria da República no Estado de Pernambuco, nos termos do § 3º do art. 16 da Lei 8.443/1992 c/c o § 7º do art. 209 do Regimento Interno do TCU, para adoção das medidas cabíveis;
g) enviar cópia do Acórdão que vier a ser proferido à Empresa Brasileira de Correios e Telégrafos e ao responsável, para ciência, informando que a presente deliberação, acompanhada do Relatório e do Voto que a fundamenta, está disponível para a consulta no endereço www.tcu.gov.br/acordaos, além de esclarecer que, caso requerido, o TCU poderá fornecer sem custos as correspondentes cópias, de forma impressa.”
É o relatório.

não há.

Subprocurador-geral Lucas Rocha Furtado.

TOMADA DE CONTAS ESPECIAL. AGÊNCIA DE CORREIOS BANCO POSTAL. SUBTRAÇÃO DE NUMERÁRIOS. RECONHECIMENTO DA ILICITUDE E DA AUTORIA DO FATO PELO RESPONSÁVEL. REVELIA. IRREGULARIDADE DAS CONTAS. DÉBITO E MULTA.

TOMADA DE CONTAS ESPECIAL (TCE)

Secretaria de Controle Externo de Tomada de Contas Especial (Secex-TCE).

Aprecio a tomada de contas especial instaurada pela Empresa Brasileira de Correios e Telégrafos (ECT) contra Jonas Duarte Gomes, por subtração de valores financeiros enquanto gerente de agência de Correios Banco Postal em Jataúba/PE.
2.	O responsável, na fase interna, reconheceu o fato ilícito e assumiu a sua autoria, tendo apresentado, na ocasião, somente justificativas de ordem pessoal na tentativa de afastar ou abrandar a reprovabilidade de sua conduta. 
3.	Uma vez citado regularmente, não apresentou alegações de defesa, razão por que o processo deve prosseguir à sua revelia, em atenção disposto no art. 12, § 3º, do Regimento Interno.
4.	Estou de acordo com a análise empreendida pela Secretaria de Controle Externo de Tomada de Contas Especial. As provas colhidas na instância apuratória, evidenciadas no relatório que antecede este voto, não deixam dúvida sobre a responsabilidade do ex-empregado pelo dano comprovado nos autos, a quem cabe ressarcir a importância devida aos cofres da estatal.
5.	Não houve prescrição da pretensão punitiva, segundo o entendimento perfilhado pelo Acórdão 1441/2016-TCU-Plenário, porquanto entre a ocorrência irregular, 17/12/2014 (peça 2, p. 18) , e o ato que ordenou a citação, em 10/8/2018 (peça 7) , transcorreram menos de dez anos. 
6.	Assim, deve este Tribunal julgar irregulares as presentes contas, com amparo no art. 16, inciso III, alínea “d”, da Lei 8.443/1992, condenar o responsável ao ressarcimento do dano ao erário (R$ 99.861,42 – noventa e nove mil oitocentos e sessenta e um reais e quarenta e dois centavos –, em 17/12/2014) e aplicar-lhe multa.
	Ante o exposto, acolhendo o parecer da unidade técnica, ao qual também aquiesceu o Ministério Público junto ao TCU, VOTO por que seja aprovada a minuta de acórdão que submeto à deliberação deste colegiado.
TCU, Sala das Sessões Ministro Luciano Brandão Alves de Souza, em 26 de fevereiro de 2019.
ANA ARRAES 
Relatora